臺灣高等法院刑事判決
                                    108年度上易字第421號
上  訴  人  臺灣臺北地方檢察署檢察官
被      告  王○○



上列上訴人因被告違反保護令等案件，不服臺灣臺北地方法院10
7年度易字第350號，中華民國108年1月24日第一審判決（起訴案
號：臺灣臺北地方檢察署106年度偵字第5951號、第10955號、第
27464號），提起上訴，本院判決如下：
    主  文
上訴駁回。
    理  由
一、公訴意旨略以：被告王○○與告訴人連○○為夫妻（兩人已於民
    國107年2月23日經臺灣臺中地方法院106年度婚字第355號判
    決離婚），兩人為家庭暴力防治法所定之家庭成員。告訴人
    連○○、葉○○係連○○之父母。被告與連○○相約於106年2月26日
    16時許，在位於臺北市○○區○○路0段000號地下0 樓之○○○樂
    園，由被告探視兩人所生未成年女兒王○○（103年5月生，真
    實姓名年籍詳卷，下稱Ａ女），告訴人連○○、葉○○則陪同告
    訴人連○○前往○○○樂園。詎被告到場後，(一)竟意圖散布於
    眾，分別基於誹謗之犯意，先指摘告訴人連○○及葉○○「這兩
    個人綁架我女兒」等語，再對告訴人葉○○指摘「請妳不要再
    綁架我女兒」等語，對告訴人連○○指摘「這個人叫連○○，綁
    架我女兒4 個月快5 個月」等語，足以毀損連○○及葉○○之名
    譽。(二)因雙方起爭執，員警獲報到場，被告明知其於105 
    年10月24日，經臺灣新北地方法院核發105 年度司暫家護字
    第1191號民事暫時保護令，裁定令被告不得對連○○為騷擾，
    被告竟基於違反保護令之犯意，在○○○樂園內，指稱告訴人
    連○○對其恐嚇取財而為騷擾，以此方式違反上開保護令之裁
    定。因認被告構成刑法第310條第1項之誹謗罪嫌及家庭暴力
    防治法第61條第2款之違反保護令罪嫌云云。
二、按犯罪事實應依證據認定之，無證據不得認定其犯罪事實；
    又不能證明被告犯罪者，應諭知被告無罪之判決，刑事訴訟
    法第154條第2項、第301條第1項分別定有明文。而事實之認
    定，應憑證據，如未發現相當證據或證據不足以證明，自不
    能以推測或擬制之方法，為裁判基礎（最高法院40年台上字
    第86號裁判意旨參照）。再認定不利於被告之事實，須依積
    極證據，苟積極證據不足為不利於被告事實之認定時，即應
    為有利於被告之認定，更不必有何有利之證據；又所謂「積
    極證據足以為不利被告事實之認定」係指據為訴訟上證明之
    全盤證據資料，在客觀上已達於通常一般之人均不致於有所
    懷疑，而得確信被告確曾犯罪之程度，若未達到此一程度，
    而有合理懷疑之存在時，即無從為有罪之認定（最高法院30
    年上字第816號及76年台上字第4986號裁判意旨參照）。
三、公訴意旨認被告涉有上揭犯行，無非係以告訴人連○○、連○○
    及葉○○之指述、○○○樂園之監視器錄影畫面、連○○拍攝之現
    場影片、檢察官之勘驗筆錄、臺灣新北地方法院105年度司
    暫家護字第1191號民事暫時保護令及105年度暫家護抗字第1
    39號民事裁定等，為其主要論據。
四、就誹謗犯行部分：訊據被告固承認有於上開時、地，向告訴
    人連○○及葉○○分別表示「這兩個人綁架我女兒」、「請妳不
    要再綁架我女兒」、「這個人叫連○○，綁架我女兒4個月快5
    個月」等語，且亦不爭執於發表上開言詞時，有多數人可共
    見共聞，惟堅詞否認有何誹謗犯行，辯稱：自從告訴人連○○
    將Ａ女帶回告訴人連○○、葉○○住所居住後，即未返家，伊甚
    難與Ａ女見面，探視情況常受阻而品質不佳，且告訴人連○○
    等人亦曾要求伊先簽署「離婚前協議書」並給付金錢，始能
    探視Ａ女之情，若伊不簽立本票，就不讓伊看Ａ女；於上開時
    、地伊與Ａ女會面時，伊與告訴人連○○、葉○○有以手機互拍
    而不愉快，且告訴人報警後，要將伊以現行犯來處理，因為
    上面這些情況，伊一時情緒激動無法忍受，才會講上開話語
    ，伊主觀上並無誹謗告訴人連○○、葉○○之犯意等語。經查：
(一)就被告有於上揭時間，在多數人所得以共見共聞而屬公開場
    所之○○○樂園，向告訴人連○○及葉○○分別指稱「這兩個人綁
    架我女兒」、「請妳不要再綁架我女兒」、「這個人叫連○○
    ，綁架我女兒4個月快5個月」等語乙節，業據告訴人連○○及
    葉○○指述明確（見偵字第5951號卷第45、46、85至87頁、他
    字第9643號卷第18至20頁），核與告訴人連○○所證述大致相
    符（見偵字第5951號卷第6至8、24、85至87、118、119、20
    5、206頁，偵字第10955 號卷第34至37頁，他字第9643號卷
    第18至20頁，原審易字卷二第187至195頁），並經原審勘驗
    告訴人連○○、葉○○手機之拍攝畫面及員警之密錄器蒐證影像
    ，可見被告於員警到場前在○○○樂園內，即有指稱告訴人連○
    ○、葉○○綁架其女兒Ａ女之情，於員警到場後在○○○樂園之櫃
    臺外，被告復有指稱告訴人連○○、葉○○綁架其女兒Ａ女之語
    ，有勘驗筆錄可徵（見原審易字卷二第120至122、127至130
    頁），是此部分事實，固堪認定屬實。是被告辯稱其於員警
    到場前，並未揚稱告訴人連○○及葉○○綁架其女兒Ａ女云云，
    即與勘驗筆錄所示未合，尚難憑以採信。
(二)按言論自由為人民之基本權利，憲法第11條有明文保障，國
    家應給予最大限度之維護，俾其實現自我、溝通意見、追求
    真理及監督各種政治或社會活動之功能得以發揮。惟為兼顧
    對個人名譽、隱私及公共利益之保護，法律尚非不得對言論
    自由依其傳播方式為合理之限制。刑法第310 條第1項及第2
    項誹謗罪即係保護個人法益而設，為防止妨礙他人之自由權
    利所必要，符合憲法第23條規定之意旨。惟同條第3 項前段
    則規定，對誹謗之事，能證明其為真實者不罰，係針對言論
    內容與事實相符者之保障，並藉以限定刑罰權之範圍，非謂
    指摘或傳述誹謗事項之行為人，必須自行證明其言論內容確
    屬真實，始能免於刑責。而行為人雖不能證明言論內容為真
    實，但依其所提證據資料，認為行為人有相當理由確信其為
    真實者，即不能以誹謗罪之刑責相繩，亦不得以此項規定免
    除檢察官或自訴人於訴訟程序中，依法應負行為人故意毀損
    他人名譽之舉證責任，或法院發現其為真實之義務。就此而
    言，刑法第310條第3項與憲法保障言論自由之旨趣並無牴觸
    （參看司法院大法官會議釋字第509 號解釋）。故行為人就
    其發表非涉及私德而與公共利益有關之言論所憑之證據資料
    ，至少應有相當理由確信其為真實，即主觀上應有確信「所
    指摘或傳述之事為真實」之認識，倘行為人主觀上無對其「
    所指摘或傳述之事為不實」之認識，即不成立誹謗罪。此與
    美國於憲法上所發展出的「實質惡意原則」大致相當，所謂
    「實質惡意原則」係指發表言論者於發表言論時明知所言非
    真實，或因過於輕率疏忽而未探究所言是否為真實，則此種
    不實內容之言論即須受法律制裁。
(三)又「言論」在學理上，可分為「事實陳述」及「意見表達」
    二者。「事實陳述」始有真實與否之問題，「意見表達」或
    對於事物之「評論」，因屬個人主觀評價之表現，即無所謂
    真實與否可言。而刑法第310條第1項「意圖散布於眾，而指
    摘或傳述足以毀損他人名譽之事者，為誹謗罪」及第3 項前
    段「對於所誹謗之事，能證明其為真實者，不罰」規定之文
    義觀之，所謂得證明為真實者，唯有「事實」。據此可徵，
    我國刑法第310 條之誹謗罪所規範者，僅為「事實陳述」，
    不包括針對特定事項，依個人價值判斷所提出之主觀意見、
    評論或批判，該等評價屬同法第311條第3款所定免責事項之
    「意見表達」，亦即所謂「合理評論原則」之範疇。易言之
    ，憲法對於「事實陳述」之言論，係透過「實質惡意原則」
    予以保障，對於「意見表達」之言論，則透過「合理評論原
    則」保障。而刑法第309 條公然侮辱罪，係未指定具體事實
    而抽象謾罵。若係針對具體事實，依個人價值判斷提出主觀
    且與事實有關連的意見或評論，縱使尖酸刻薄，批評內容足
    令被批評者感到不快或影響其名譽，若所述內容並未偏離事
    實，亦應認受憲法之保障，除不成立誹謗罪，更不在公然侮
    辱罪之處罰範圍內，蓋維護言論自由俾以促進政治民主及社
    會健全發展，與個人名譽可能遭受之損失兩相權衡，顯有較
    高之價值。
(四)查被告向告訴人連○○、葉○○所指稱之「綁架」一詞，係擄人
    勒贖之俗稱，依一般社會通念，係指意圖向他人取得贖款或
    其他利益，將被害人置於自己實力支配之下，而妨害被害人
    之行動自由之謂，此當非屬正面之評價。依告訴人連○○之證
    述，雖確有將Ａ女自臺中帶回告訴人連○○、葉○○位於新北市
    永和區之住所，由告訴人連○○、葉○○協助告訴人連○○照顧之
    情形，然此仍與一般所謂構成犯罪之「綁架」尚屬有間，但
    就被告所陳述Ａ女遭告訴人三人帶離其臺中住處，以及其後
    告訴人連○○欲與被告離婚而進行協商之過程中，告訴人連○○
    委任之律師，有向被告委任之律師要求為一定金錢給付等情
    （詳後述），綜合以觀，被告上開時地所為陳述之前後脈絡
    ，應係將上開各情節予以連結，而以「綁架」來稱呼。則本
    件應審究者，即在於告訴人連○○等人之行為，是否確足使被
    告主觀上認為係其等自行將Ａ女帶走，並藉此向被告要求給
    付一定之金錢，而使被告以「綁架」來指述此種情形。
(五)經查，依告訴人連○○之證述，固稱於105 年8、9月間其因久
    抱Ａ女導致手受傷，因還要上班，經醫師建議休息後，徵得
    被告之同意，將Ａ女帶離臺中至新北市之告訴人連○○、葉○○
    住處，由告訴人連○○、葉○○協助告訴人連○○照顧Ａ女（見偵
    字第10955 號卷第8頁，原審易字卷二第190、191、193頁）
    ，然依被告所供述，係Ａ女遭告訴人連○○帶走，其後即見不
    到Ａ女，是縱使如告訴人連○○所稱係經被告同意而將Ａ女帶至
    新北市告訴人連○○、葉○○住處，使告訴人連○○得以休息，亦
    不表示被告有同意告訴人連○○將Ａ女長久帶離在他處生活之
    意，顯然被告與告訴人連○○間就Ａ女之生活地點，以及告訴
    人連○○是否係擅自帶Ａ女至他處長久生活等節，確有意見齟
    齬之情。又據告訴人連○○所證，將Ａ女帶離臺中至新北市後
    ，至106年2月26日本案發生前，在近半年之期間內，被告僅
    先後於105年10月9日、11月16日及12月14日與Ａ女見面3次（
    見偵字第10955號卷第9、11、18、19頁，原審易字卷二第19
    6頁），足見被告所稱本案發生時其有感甚難看到小孩而受
    有委屈等語，尚非無稽。是依被告之主觀感受，其辯稱：認
    為Ａ女係遭擅自帶走，且其後告訴人連○○讓其甚難探視Ａ女等
    語，並非全屬虛詞。
(六)再者，觀諸被告與告訴人連○○於105 年11月16日所簽署之離
    婚前協議書，內容略以：「一、雙方約定105 年11月16日由
    男方帶未成年子女Ａ女回臺中市○區○○街00號0 樓照顧居住一
    晚，由男方（即被告）親自照顧過夜，105 年11月17日下午
    3 點於上開地點交付給女方（即告訴人連○○），期間未經女
    方事先同意，男方及男方父母不得將未成年子女攜離上開地
    點。雙方約定甲方（應指被告）應於當晚午夜12點鐘及105 
    年11月17日上午11點鐘使用LINE視訊，讓女方得探視Ａ女是
    否受到男方妥善照顧。二、雙方約定105 年11月16日男方應
    匯款新台幣4萬7,700元（指房貸）與女方至女方指定帳戶。
    …四、男方就上開承諾第一至三之事項均按期按約定完全履
    行，如有任何違背，即應給付女方懲罰性違約金新台幣500 
    萬元，且Ａ女成年前即單獨由女方監護，男方不得異議。」
    等語(見偵字第5951號卷第180頁），可見就被告將Ａ女帶回
    臺中見面乙節，要求被告需先支付一定金額，且若有違背約
    定事項，被告需再支付鉅額賠償，並直接就失去Ａ女監護權
    ；而證人即被告先前於離婚案件中所委任之沈○○律師在原審
    審理中，以證人身分證稱：「我跟被告開始接觸是在大約10
    5 年10月間，後來11月間有去律師事務所，知道被告跟告訴
    人連○○有在談離婚的情況，當時Ａ女是在告訴人連○○那邊，
    我有跟告訴人連○○的律師即告訴代理人黃○○律師先聯絡過2
    、3次，黃○○律師就是講到說如果要看小孩的話，就可能要
    先給錢，因為我當時要把我跟對方律師談話的過程讓被告知
    道，所以有全程錄音。11月當天在律師事務所時，對方提出
    草擬的離婚協議書，當時因為被告其實是不想離婚的，所以
    沒有要簽的意思，但既然對方有帶Ａ女來，我就當場要求把Ａ
    女帶回家，對方就要求要簽立本票，我當時跟被告說若簽立
    本票的話，之後本票流落到奇怪的人身上會很麻煩，建議不
    要簽，後來對方要被告的母親簽立連帶保證，對方同意被告
    將Ａ女帶回臺中1 天，然後告訴人連○○也說不想繳交房貸，
    要求被告繳交當期的房貸，才要讓被告將Ａ女帶回去。(你剛
    剛說在105年11月間有陪同被告前往律師事務所，當時有看
    到原審易字卷一第39、41頁這2 份協議書嗎？）有，離婚協
    議書是他們〈指告訴人連○○這方〉先打好拿出來的，離婚前協
    議書其實內容大概是這樣子，之前還是有把本票寫進去，後
    來我極力建議被告不要簽立本票，所以他們才改成由被告的
    母親擔任連帶保證人，然後才將Ａ女帶回臺中。當天到場之
    前，並沒有另外1 份離婚前協議書，是現場才繕打的。（你
    稱你建議被告不要簽立本票，這是在哪份協議書有提到這個
    ？）離婚協議書及初版的離婚前協議書都有講到本票。（你
    的意思是你反對以後，重新再打的離婚前協議書就是卷附的
    離婚前協議書，裡面並沒有談到本票？）是。（當時告訴人
    那方要求簽立本票的名目是什麼？）擔保損害賠償，印象是
    擔任履約的損害賠償，就是要擔保離婚協議書及離婚前協議
    書的損害賠償。（有直接提到簽立本票及看Ａ女的關係嗎？
    ）我的印象中離婚前協議書裡對方就是說當天帶回去的晚上
    要視訊，隔天一定要帶回來，之後要被告到臺北的律師事務
    所談離婚，因為被告本人不到沒有辦法辦登記，然後談到這
    個條件要用本票來做擔保。（你的意思是因為協議書的內容
    有提到看Ａ女的事情，然後本票又是要擔保協議書的履行，
    所以你認為就是要簽立本票才可以看Ａ女，這就是你的認知
    ？）是。」等語甚明（見原審易字卷第198、199、201、202
    、204至206頁），證人沈○○明確表示其當時認知係被告需簽
    立本票以擔保協議之履行，被告才得與Ａ女會面。再參酌卷
    附沈○○律師與黃○○律師間於105年10月31日通話譯文，可知2
    位律師先針對被告想與Ａ女會面之事進行商談，之後黃○○律
    師表示：「我要跟她（應指告訴人連○○）提這個議的話，我
    可能還是要有一個擔保啦。」，沈○○律師反問：「你說錢嗎
    ？」，黃○○律師雖先稱：「不是啦，我要給連小姐擔保。」
    ，但之後又表示：「講到錢，確實是，現在就是連小姐1 個
    人在負擔嘛，如果有這個善意的話，是不是王先生也可以負
    擔一些小孩的費用。」，之後沈○○律師又與黃○○律師再度商
    議被告與Ａ女會面之事（見原審易字卷一第49、122、123頁
    ），依兩人對話前後脈絡，可知黃○○律師表示若要向告訴人
    連○○提議由被告與Ａ女見面之事的話，希望被告可以提出一
    些擔保，而所提「擔保」即要求被告支付費用；又參以卷附
    沈○○律師與黃○○律師間於105年11月4日之通話譯文，沈○○律
    師先詢問是否被告沒有付錢就沒辦法看Ａ女，黃○○律師則回
    以「就是大家協議嘛，大家照約定走，他（應指被告）就盡
    量不要去違反協議啊！」，並提議被告1個月匯款5萬元至告
    訴人連○○之帳戶內，後黃○○律師雖又表示「給錢跟小朋友不
    是直接等號啦，不是說因為你給錢才可以看小朋友，不是對
    價關係…」、「原則上是2 個概念啦！不是對價，不是說你
    給我錢你才可以看小朋友。」，但之後沈○○律師表示於見面
    談協議當時(應指105年11月16日於臺北之律師事務所被告與
    告訴人連○○間之該次協議）要看到Ａ女，錢可以現場再給時
    ，黃○○律師又表示反對，並稱是要雙方律師先協議好，將條
    件談好確定內容後，大家約時間現場簽，簽完看小孩，其後
    沈○○律師及黃○○律師即因此未能達成共識而結束對話（見原
    審易字卷一第51、127至135頁），是在對話中黃○○律師固一
    再稱被告支付金錢與和Ａ女見面屬二事，卻又要求被告先簽
    好含有金錢支付內容之協議書後，才能看小孩，而該等通話
    譯文亦與沈○○律師前揭證詞，並無何出入。綜合上開各節以
    觀，自被告及當時受被告委任之沈○○律師立場以觀，渠等主
    觀上確實會有告訴人一方係要求被告需支付金錢後，才同意
    被告與Ａ女見面之感受，甚為顯然，是被告前揭辯稱其主觀
    上感受是告訴人連○○等人（指黃○○律師代表連○○主張）一直
    要求其支付金錢，否則不能看Ａ女，亦非完全無據。
(七)本院審理中，當庭勘驗上證5之錄影檔案（檔名：CH05），
    勘驗結果可知被告一進場即拿起手機錄影，邊走邊錄影，之
    後朝向告訴人葉○○錄影，並有告訴人葉○○先轉身離開往畫面
    左下方移動，被告往畫面右上方移動，繼續朝告訴人葉○○錄
    影，之後被告向後，告訴人葉○○向前，被告仍繼續朝告訴人
    葉○○錄影之情形，之後被告轉向告訴人連○○錄影。其後，被
    告朝向告訴人連○○錄影，繼而告訴人連○○與被告互相拿手機
    錄影等情，有本院勘驗筆錄並錄影截圖在卷可查（見本院卷
    第152頁反面至153、161至164頁），被告對勘驗筆錄及截圖
    文字說明「被告朝向連○○錄影」乙節有意見，其稱：是葉○○
    走到連○○的後面，而連○○往前一步，不是我朝向連○○錄影；
    告訴人連○○亦稱：因為被告一直對著我母親（指葉○○）錄影
    ，所以我基於保護我的母親，擋在他的前面，造成他（指被
    告）對我錄影等語，而告訴人葉○○、連○○均稱同連○○所述等
    情，有本院準備程序筆錄可查(見本院卷第153頁反面）。可
    知被告一進入○○○樂園即持手機錄影，且有相當時間係對著
    告訴人葉○○錄影之情形，關乎此，參以被告辯稱「我從畫面
    左側走進來是對著我女兒拍攝，後來畫面有轉向葉○○拍攝…
    錄影是一連串的動作，我一開始是對我的女兒錄影，只是越
    過連○○後發現葉○○，鏡頭有對到葉○○」等語(見本院卷第154
    頁），而告訴人連○○稱「被告一進場就攻擊我們，才會叫警
    察過來…」等語(見本院卷第154頁），是此部分錄影內容之
    勘驗結果，可見被告曾以鏡頭對著告訴人葉○○相當的時間，
    究係拍攝女兒，偶發性鏡頭對著告訴人葉○○一段時間，自該
    錄影檔案內容實無從判斷之，是尚難據此錄影檔案之勘驗筆
    錄及畫面截圖資為不利被告之認定。
(八)綜合上開各節，告訴人連○○先將Ａ女帶離臺中並至告訴人連○
    ○及葉○○住處、其後被告與Ａ女見面之次數及頻率、告訴人連
    ○○委任之黃○○律師與被告所委任之沈○○律師間之協商過程，
    以及被告與告訴人連○○於105 年11月16日所簽立之離婚前協
    議書等情以觀，可見被告所稱Ａ女遭告訴人連○○帶走，其甚
    難與Ａ女互動見面，且告訴人連○○等人（指黃○○律師代表連○
    ○主張）要求支付金錢，其才能夠看Ａ女，而將支付告訴人連
    ○○金錢與跟Ａ女見面相連結，並非空穴來風、無的放矢，確
    係被告行為時主觀上之感受無訛，是以，徵諸前揭說明，被
    告對於上述客觀具體事實，以「綁架」來對告訴人連○○、葉
    ○○形容其主觀上所感受之上開情事，並非全然毫無根據，縱
    使被告用詞遣字尖酸刻薄令人極度不快，仍不能以誹謗罪相
    繩。又因被告並非未指定具體事實而抽象謾罵，故亦不構成
    刑法第309 條之公然侮辱罪，經核原審認被告此部分被訴之
    犯罪應屬不能證明，並無不合。
五、就違反保護令犯行部分：
    訊據被告固承認有收受並知悉臺灣新北地方法院105 年度司
    暫家護字第1191號民事暫時保護令，然堅詞否認有何違反保
    護令犯行，辯稱：伊係因先前告訴人連○○一直要求簽立不
    合理之離婚協議時，其中有提到鉅額賠償之及小孩費用，伊
    才會覺得告訴人連○○在對伊恐嚇取財，但是伊並沒有對告
    訴人連○○講話，當時員警已經到場，伊認為告訴人連○○
    他們濫用保護令，所以才會向員警解釋伊沒有違反保護令，
    且伊也沒有對告訴人連○○為任何騷擾行為等語。經查：
(一)被告與告訴人連○○於本案發生時仍為夫妻關係，被告前因對
    告訴人連○○實施家庭暴力行為，於105 年10月24日經臺灣新
    北地方法院家事法庭核發105 年度司暫家護字第1191號民事
    暫時保護令，裁定禁止被告對告訴人連○○實施身體或精神上
    不法侵害行為，及不得對告訴人連○○為騷擾行為，有臺灣新
    北地方法院105 年度司暫家護字第1191號民事暫時保護令可
    佐（見偵字第5951號卷第16頁），且被告亦不否認有收受並
    知悉前揭保護令內容，是此部分事實，足堪認定。
(二)告訴人連○○於原審審理中，固證述被告於員警到場前，在○○
    ○樂園內即對其有騷擾行為，被告對於其父母之一些行為，
    會製造讓其畏懼之情境，且被告講一些讓其感到很受羞辱的
    話，讓其有被騷擾的感覺，其便請律師報警，其當時向員警
    表示被告有騷擾的行為而違反保護令，就是方才其講的那段
    被告的行為（見原審易字卷二第192、193頁），經原審當庭
    勘驗員警密錄器畫面及告訴人連○○手機拍攝之畫面，於員警
    到場後，告訴人便向員警表示被告有對其騷擾，律師亦在一
    旁附和稱被告已經有騷擾行為，其後員警表示被告有對告訴
    人連○○騷擾之行為，已經係違反保護令之現行犯，之後被告
    方向員警表示「你知道他曾經恐嚇我嗎？」、「恐嚇取財你
    知道嗎？」等語，有原審勘驗筆錄可徵（見原審易字卷二第
    120、123至125、131至133頁)，姑不論告訴人連○○上開所指
    是否即屬家庭暴力防治法所規範之騷擾行為，或僅是告訴人
    一己主觀感受，前揭保護令之對象既僅限於告訴人連○○，不
    及於告訴人連○○及葉○○，被告縱使有對告訴人連○○及葉○○為
    告訴人連○○所指述之行為，亦不在該保護令之規範範圍內，
    否則不啻毫無限制任意擴張該保護令之適用範圍，至使法規
    範意旨以外，被告任何非對告訴人連○○所為之行為，有讓告
    訴人連○○感覺心生不快或受打擾，即逕認屬該保護令所稱之
    騷擾行為，自是不言可喻。又公訴意旨既已限定在員警獲報
    到場後，被告指稱告訴人連○○對其恐嚇取財，認被告此部分
    行為核屬騷擾行為而違反保護令之罪嫌，倘若檢察官此部分
    起訴事實，被證明不構成犯罪，則在員警到場前，被告在○○
    ○樂園內之任何所為，無論是否有違反保護令之可能，均不
    在法院得審究之範圍，何況就員警到場前，被告並無違反保
    護令之罪嫌，業經檢察官於起訴書證據並所犯法條欄四、中
    敘明被告於員警到場前在○○○樂園內之所為，並不成立犯罪
    ，而不另為不起訴處分，基上說明，就員警到場前被告有無
    違反保護令之罪嫌，即非屬法院所得審究之犯嫌，先予指明
    。
(三)又依原審勘驗結果，在員警到場後，被告固確有表示「你知
    道他曾經恐嚇我嗎？」等語，然被告係面向員警為陳述，於
    告訴人連○○表示「我恐嚇你什麼？你說」等語時，被告全未
    向告訴人連○○為任何回應，而再向員警表示「恐嚇取財你知
    道嗎？」等語，於被告手指向黃○○律師表示「這位律師也是
    恐嚇取財」時，員警隨即回覆稱「沒關係，我們等一下筆錄
    都會問」等語，有原審勘驗筆錄可查（見原審易字卷二第12
    5、133頁），另經本院準備程序勘驗上證3(檔案名稱：0000
    _0000_000000_000.MOV)及檔案名稱：證0-0IMG_0000手機錄
    影1 （爸爸手機）.MOV之錄影檔案，均係警員到場後之情形
    ，有本院此部分勘驗筆錄及錄影截圖在卷可查（見本院卷第
    151頁反面至152頁、149至151頁、156至160頁）。再綜觀被
    告與員警間之全部對話，顯係被告經員警表示為違反保護令
    之現行犯，需隨同回派出所後，被告為向員警解釋，方陳述
    上開話語，且陳述之對象亦非告訴人連○○，而係員警，被告
    手指向黃○○律師稱該律師也有恐嚇取財時，對話之對象仍是
    員警，否則員警當無立即加以回應之可能，自難認被告係向
    告訴人連○○指陳上情，而屬對告訴人連○○為騷擾行為，是以
    被告辯稱其認為告訴人連○○濫用保護令，故而向員警解釋其
    沒有違反保護令等語，顯非無據。又告訴人連○○於原審審理
    時，雖指被告在陳述上開話語時，其距離被告不到2 公尺，
    其有聽到被告講該等話語，其認為被告明知其在場，仍故意
    向員警講上開話語（見原審易字卷二第189、190頁），依原
    審勘驗結果可見，告訴人連○○雖確實距離被告非遠，應可聽
    到被告講上開話語（見原審易字卷二第125、133頁），然被
    告並未搭理告訴人連○○，而係向員警陳述上開言語，而就員
    警表示其涉犯違反保護令犯行乙節進行辯駁，顯見被告陳述
    之對象確係員警無訛，自不能因告訴人連○○在現場有聽聞上
    情，即遽指被告係為了要騷擾告訴人連○○，有意要讓告訴人
    連○○聽聞該等話語，方故意向員警指陳上開情詞，而遽行推
    論被告主觀上確有違反保護令之犯意。且告訴人連○○上開所
    證其認被告是故意要讓其聽見的云云，不過係其個人意見及
    推測之詞，尚難遽為不利被告之認定依據。
(四)又被告主觀上認為告訴人等人（指告訴人連○○委任之律師代
    表告訴人主張）有要求其支付相當之金錢後，才能夠與其女
    兒見面之情，業已陳證如前，則被告向員警指陳「你知道他
    曾經恐嚇我嗎？」、「恐嚇取財你知道嗎？」等語，顯然亦
    係出於此種認知及情緒下，向員警辯駁其並無違反保護令之
    故意及犯行而為之，自難認被告主觀上有何違反保護令之犯
    意。
(五)綜上，被告固有表示「你知道他曾經恐嚇我嗎？」、「恐嚇
    取財你知道嗎？」等語，且告訴人連○○亦有聽聞此語，然被
    告係與員警為對話，藉此辯駁其並未違反保護令，除其主觀
    上並無違反保護令之犯意外，被告此部分所為亦非屬對告訴
    人連○○為騷擾行為，自難遽以被告違反保護令罪相繩。經核
    原審認被告此部分被訴之犯罪應屬不能證明，並無不合。
六、綜上，本件被告被訴誹謗罪部分，係針對具體事實，依個人
    價值判斷提出主觀且與事實有關連之意見或評論，並未完全
    偏離事實，應屬刑法第311條第3款所定免責事項之「意見表
    達」，得阻卻違法，而難以刑法第310條第1項之誹謗罪相繩
    ；就被告被訴違反保護令罪部分，被告並非對告訴人連○○為
    騷擾行為，其主觀上亦無違反保護令罪之犯意，亦難以違反
    保護令罪相繩，就被告上開被訴之犯罪，均難以上開罪責相
    繩，應由法院為無罪之諭知，本院亦同此認定。檢察官猶執
    陳詞，指摘原判決不當，均非可採，已如上述，是檢察官本
    件上訴核無理由，應予駁回。
據上論斷，應依刑事訴訟法第368條，判決如主文。
本案經檢察官高文政提起公訴，檢察官吳慧蘭到庭執行職務。
中    華    民    國   108    年    8     月    13    日
                  刑事第二十一庭審判長法  官  許宗和
                                      法  官  黃玉婷
                                      法  官  黃惠敏
以上正本證明與原本無異。
不得上訴。
                                      書記官  吳錫欽
中    華    民    國   108    年    8     月    13    日